---
title: "Clima e Hipsometria"
author: "Artur Maia"
date: "2024-05-08"
output: html_document
---

```{r setup, include=FALSE}
knitr::opts_chunk$set(echo = TRUE)
```

## *Introdução:*

Para compreender o clima de um determinado lugar outros aspectos são correlacionados como por exemplo: temperatura e hipsometria do local em questão, diante dessas informações esse projeto tem como intenção fazer uma análise do território brasileiro.

### Bibliotecas
```{r message=FALSE, warning=FALSE}
library(ggplot2)
library(raster)
library(geobr)
library(RColorBrewer)
library(dplyr)
library(rnaturalearth)
library(geodata)
library(elevatr)
```
### Arquivos para mapas
```{r message=FALSE, warning=FALSE}
#arquivos raster
clim<-getData('worldclim', var='bio', res=10)
clima<-clim$bio1/10
terra<-getData('worldclim', var='alt', res=10)
#arquivos shapefile
#br<-read_state(code_state = "all",year = 2010)
#cont<-ne_countries(continent  = 'sOUTH AMERICA' , returnclass = 'sf')
```
```{r include=FALSE}
br<-read_state(code_state = "all",year = 2010)
cont<-ne_countries(continent  = 'sOUTH AMERICA' , returnclass = 'sf')
```
### Paleta de cores para o mapa
```{r message=FALSE, warning=FALSE}
climacor <- brewer.pal(11, "RdYlBu")
climacor <- colorRampPalette(climacor)(50)
climacor <- rev(climacor)
coresolo <- brewer.pal(11, "BrBG")
coresolo <- colorRampPalette(coresolo)(50)
```
## MAPAS CLIMÁTICOS
```{r echo=FALSE, message=FALSE, warning=FALSE}
plot(clima,col=climacor,
     legend.width= 1.5,  axis.args=list(cex.axis=0.6),
     legend.args=list(text="temp(ºC)",
     side=3, line=0.5, cex=0.8))+title("Média climática mundial")
```
```{r echo=TRUE, message=FALSE, warning=FALSE}
sa<-crop(clima,cont)
cores <- brewer.pal(11, "RdYlBu")
cores <- colorRampPalette(cores)(50)
cores <- rev(cores)
plot(sa,col=cores,
     legend.width= 1.5,  axis.args=list(cex.axis=0.6),
     legend.args=list(text="temp(ºC)",side=3, line=0.5, cex=0.8))+
  plot(cont$geom,add=T)+
  title("Média climática da América do Sul")
```
```{r echo=TRUE, message=FALSE, warning=FALSE}
recortado2<-crop(clima,br)
brasil2<-mask(recortado2,br)
plot(brasil2,col=climacor,
     legend.width= 1.5,  axis.args=list(cex.axis=0.6),
     legend.args=list(text="temp(ºC)",side=3, line=0.5, cex=0.8))+
  plot(br$geom,add=T)+
  title('Clima do brasil')
```
## MAPAS HIPSOMÉTRICOS
```{r echo=FALSE, message=FALSE, warning=FALSE}
plot(terra,col=coresolo,
     legend.width= 1.5,  axis.args=list(cex.axis=0.6),
     legend.args=list(text="Altitude (mt)",
      side=3, line=0.5, cex=0.8))+title('Hipsometria mundial')
```
```{r echo=TRUE, message=FALSE, warning=FALSE}
sam<-crop(terra,cont)
plot(sam,col=coresolo,
     legend.width= 1.5,  axis.args=list(cex.axis=0.6),
     legend.args=list(text="Altitude (mt)",
     side=3, line=0.5, cex=0.8))+
  plot(cont$geom,add=T)+title('Hipsometria da América do Sul')
```
```{r echo=TRUE, message=FALSE, warning=FALSE}
recortado<-crop(terra,br)
brasil<-mask(recortado,br)
plot(brasil,col=coresolo,
     legend.width= 1.5,  axis.args=list(cex.axis=0.6),
     legend.args=list(text="Altitude (mt)",side=3, line=0.5, cex=0.8))+
  plot(br$geom,add=T)+
  title('Hipsometria do brasil')
```

